臺灣嘉義地方法院刑事判決
110年度訴字第439號
公  訴  人  臺灣嘉義地方檢察署檢察官
被      告  林建昌


指定辯護人  蘇書峰律師
上列被告因違反毒品危害防制條例案件，經檢察官提起公訴（11
0年度偵字第5151號），本院判決如下：
    主  文
林建昌販賣第二級毒品，累犯，處有期徒刑拾年陸月。
未扣案犯罪所得新臺幣參佰元沒收，於全部或一部不能沒收或不
宜執行沒收時，追徵其價額。
未扣案門號0000000000號手機壹支(含SIM卡壹張）沒收，於全部
或一部不能沒收或不宜執行沒收時，追徵其價額。
    犯 罪 事 實
一、林建昌明知甲基安非他命為毒品危害防制條例第2條第2款所
    管制之第二級毒品，未經許可不得販賣，竟意圖營利，基於
    販賣第二級毒品之犯意，以其所持用門號0000000000號行動
    電話作為聯絡毒品交易之工具，於民國110年4月15日晚間某
    時許，在陳炳輝於嘉義縣○○鄉○○村○○00號居所內，以新臺幣
    （下同）300元之代價，出售第二級毒品甲基安非他命予陳
    炳輝。
二、案經嘉義縣警察局布袋分局報告臺灣嘉義地方檢察署檢察官
    偵查起訴。
    理    由
壹、程序事項：
一、按被告以外之人於審判外之陳述，雖不符刑事訴訟法第159
    條之1至第159條之4之規定，而經當事人於審判程序同意作
    為證據，法院審酌該言詞陳述或書面陳述作成時之情況，認
    為適當者，亦得為證據，此觀刑事訴訟法第159條之5第1項
    規定甚明。查被告林建昌、辯護人及檢察官於本院就以下本
    判決引用之證據均同意有證據能力（見本院卷第48頁、第10
    8頁），本院審酌卷附言詞陳述及書面陳述作成時之情況，
    尚無違法不當，與本案待證事實間復具有相當之關聯性，因
    而均具證據能力。至其餘憑以認定本案犯罪事實之非供述證
    據，查無違反法定程序取得之情，依同法第158條之4規定反
    面解釋，亦具證據能力。
貳、實體事項：
一、訊據被告固坦承有於110年4月15日與證人陳炳輝於嘉義縣○○
    鄉○○村○○00號居所見面，並有向證人陳炳輝取得2至300元及
    被告有於證人陳炳輝之居所房間以玻璃球燒烤施用第二級毒
    品甲基非他命，證人陳炳輝在場一情，惟矢口否認有何販賣
    第二級毒品犯行，並辯稱：當天借200元是要加油使用等語(
    見本院卷第46頁至第47頁、第111頁)及辯護人辯護稱：本件
    相關證據只有證人陳炳輝之證述，警詢及偵查筆錄製作時間
    與本案發生已相距一個月，證人陳炳輝有可能依照通訊監察
    譯文內容配合警察供述及本案價金僅300元，尚難想見因300
    元而販賣毒品；另就證人陳炳輝於警詢中是稱被告交付1包
    夾鏈袋之甲基安非他命給證人、於偵訊中卻說被告把安非他
    命放入玻璃球燒烤後給證人吸等語及證人先稱最後一次就是
    過年施用毒品，就是4月15日這次，就時間差距2個月也與常
    情不符等語(見本院卷第47頁、第111頁)。經查：
(一)本件被告確有於上開時、地與證人陳炳輝見面，證人陳炳輝
    並交付金錢予被告一情，除據被告坦承不諱，業如上述，核
    與證人陳炳輝於警詢中證稱：在110年4月15日18時許，在我
    嘉義縣○○鄉○○村○○00號的舊家，被告有拿1小包夾鏈袋裝之
    第二級毒品甲基安非他命給我，我拿300元給他等語(見警卷
    第10頁)及於偵查中證稱：110年4月15日這天被告將甲基安
    非他命放到玻璃球內，弄好後，才給我施用收我300元等語(
    見偵卷第22頁)大致相符，此外復有110年4月15日被告與證
    人陳炳輝之通訊監察譯文可佐(出處詳見附表)，此部分事實
    應可認定。
(二)被告確有於上開時、地交付毒品第二級毒品甲基安非他命與
    證人陳炳輝及收取之金錢係為毒品的對價一情，除據證人陳
    炳輝於上開警偵中證稱甚詳，核與被告於警詢中稱：當天我
    有拿毒品甲基安非他命至證人家施用，施用完剩下一點點，
    證人自己拿去施用等語(見警卷第4頁)及偵查中稱：當天有
    請證人陳炳輝施用第二級毒品甲基安非他命等語(見偵卷第8
    8頁)相符，另參以證人陳炳輝於警詢中能明確區分110年3月
    18日、110年3月24日與被告之通訊監察譯文是要去找小姐作
    陪的費用與毒品無關及尚能回憶起被告有欠其香菸之情(見
    警卷第10頁至第11頁)及偵查中亦有提及被告欠其香菸一事(
    見偵卷第23頁)，核與被告於本院中自承有欠證人陳炳輝白
    色長壽菸1包等情相符(見本院卷第47頁)，亦與110年4月12
    日、110年4月13日被告與證人之通訊監察譯文提及被告積欠
    證人香菸1包一節相符，顯見證人陳炳輝於警詢及偵查中之
    證稱可信性高，此部分事實應可認定，且交易之金額依證人
    陳炳輝於警偵歷次之供述應可認定為300元。
(三)按販賣毒品係違法行為，非可公然為之，且有其獨特之販售
    通路及管道，復無一定之公定價格，容易增減分裝份量，是
    其各次買賣之價格，當亦各有差異，或隨供需雙方之資力、
    關係之深淺、需求之數量、貨源之充裕與否、販賣者對於資
    金之需求程度如何，以及政府查緝之態度，為各種不同之風
    險評估，而為機動性之調整，是其價格標準，自非一成不變
    ，且販賣者從各種「價差」或「量差」或「純度」謀取利潤
    方式，亦有差異，然其所圖利益之非法販賣行為目的，則屬
    相同，並無二致。況依一般民眾普遍認知，毒品價格非低、
    取得不易，且毒品之非法交易，向為政府查禁森嚴且重罰不
    寬貸，衡情倘非有利可圖，絕無平白甘冒被嚴查重罰高度風
    險之理。從而，舉凡有償交易，除足反證其確另基於某種非
    圖利本意之關係外，通常尚難因無法查悉其買進、賣出之差
    價，而推諉無營利之意思，或阻卻販賣犯行之追訴。故凡為
    販賣之不法行為者，其販入之價格必較售出之價格低廉，而
    有從中賺取買賣差價牟利之意圖及事實，應屬符合論理法則
    而不違背社會通常經驗之合理判斷（最高法院110年台上字
    第2564判決意旨參照）。查被告與證人陳炳輝並無特殊親誼
    關係，並不常聯繫也沒有一起工作或做生意等情，業據被告
    自承在卷(見本院卷第47頁)，且本件既為有償交易，在無特
    殊特殊關係下，應可認被告確有營利販賣之意思。
(四)至證人陳炳輝雖於本院審理中證稱：對於被告是否有上開時
    、地販賣毒品給其之部分，翻供稱：當天被告是要找我借錢
    去加油，被告沒有拿毒品給我等語(見本院卷第91頁、第94
    頁、第95頁)，然對於檢察官詰問其為何與警詢及偵訊中所
    述不符，證人陳炳輝多次沉默未答，且於詰問途中睡著(見
    本院卷第93頁、第94頁、第95頁)，顯然有維護被告情形不
    足為被告有利之認定。
(五)至被告及辯護人以前詞置辯，然被告當日確有販賣第二級毒
    品甲基安非他命予證人陳炳輝一情，業如上述。故尚難以交
    易金額不高認定並無營利之意圖。再證人陳炳輝雖對於被告
    交付毒品係直接交付甲基安非他命1包或將甲基安非他命放
    入玻璃球後交給證人之證詞前後似有不一，然參以證人陳炳
    輝於偵查中是稱被告將甲基安非他命放入玻璃球等語(見偵
    卷第23頁)，可知證人之目擊之過程應是被告取出一包甲基
    安非他命倒入玻璃球，此與證人陳炳輝於警詢中稱被告將毒
    品1包交給其等語，僅屬證人敘述事實方式之不同及檢察官
    於偵查中先問證人陳炳輝最近一次施用毒品的時間，證人回
    稱是在過年，檢察官才再跟證人陳炳輝確認110年4月15日有
    施用毒品是否才是最近一次，亦與人的記憶雖因時間經過而
    模糊，然經提示後可能會重拾記憶的大腦運作過程相符，尚
    難逕認證人所述有瑕疵。此部分亦難為被告有利之認定。　
二、綜上所述，本案事證明確，被告上開犯行，洵堪認定，應依
    法論科。
三、論罪科刑：
(一)核被告林建昌所為係犯毒品危害防制條例第4條第2項之販賣
    第二級毒品罪。再被告販賣前持有第二級毒品之低度行為為
    販賣之高度行為所吸收而不另論罪。被告前因施用毒品案件
    ，經臺灣雲林地方法院以108年度訴字第305號判決判處應執
    行有期徒刑8月確定，於109年3月10日易科罰金執行完畢一
    情，此有臺灣高等法院被告前案紀錄表在卷可佐，其於徒刑
    執行完畢5年以內，故意再犯本案為有期徒刑以上之罪，為
    累犯。按有關累犯加重本刑部分，不生違反憲法一行為不二
    罰原則之問題。惟其不分情節，基於累犯者有其特別惡性及
    對刑罰反應力薄弱等立法理由，一律加重最低本刑，於不符
    合刑法第59條所定要件之情形下，致生行為人所受之刑罰超
    過其所應負擔罪責之個案，其人身自由因此遭受過苛之侵害
    部分，對人民受憲法第8條保障之人身自由所為限制，不符
    憲法罪刑相當原則，牴觸憲法第23條比例原則。於修正前，
    為避免發生上述罪刑不相當之情形，法院就該個案應依本解
    釋意旨，裁量是否加重最低本刑（大法官釋字第775號解釋
    文參照）。該解釋係指個案應量處最低法定刑、又無法適用
    刑法第59條減輕規定之情形，法院應依此解釋意旨裁量不予
    加重最低本刑。本件依被告累犯及犯罪情節，均無上開情事
    ，自難指就累犯加重其最低本刑有不符上開解釋意旨之違誤
    （最高法院108年度台上字第338號、109年度台非字第139號
    、109年度台上字第3018號判決意旨參照）。審酌被告前案
    甫於109年執行完畢，又再犯本案，顯見被告對於刑罰反應
    力薄弱，且依本案犯罪情節，被告不適宜量處最低法定刑，
    本件加重其刑，不生被告所受刑罰超過其所應負擔之情事，
    是本件就被告所犯之罪，應依刑法第47條第1項累犯規定加
    重其刑(無期徒刑部分不得加重)。
(二)爰依被告陳述、臺灣高等法院被告前案紀錄表、個人戶籍資
    料查詢結果（見本院卷第11頁至第21頁、第109頁）審酌：
    被告高中畢業之智識程度，已婚有二名子女及六名孫子，與
    太太同住，從事農業、家境普通之生活狀況、前有毒品前科
    之素行，被告無視毒品對於健康之戕害及國家杜絕毒品犯罪
    之禁令而販賣毒品，所為均屬不該等一切情狀，爰量處如主
    文所示之刑。
(三)關於沒收部分：
 1、未扣案之犯罪所得300元，應依刑法第38條之1第1項前段宣
    告沒收之，因未扣案，併依同條第3項之規定，諭知上開犯
    罪所得於全部或一部不能沒收或不宜執行沒收時，追徵其價
    額。
 2、未扣案門號0000000000手機1支(含SIM卡1張）為被告所有使
    用於本件販賣毒品犯行，此有被告警詢筆錄及通訊監察譯文
    (見警卷第2頁、第18頁），依毒品危害防制條例第19條第1
    項之規定，不問屬於犯罪行為人與否，應宣告沒收之，因未
    扣案，併諭知於全部或一部不能沒收或不宜執行沒收時，追
    徵其價額。
四、證人陳炳輝於偵查中具結後證稱：110年4月15日這天被告將
    甲基安非他命放到玻璃球內，弄好後，才給我施用收我300
    元等語(見偵卷第22頁)，惟於本院審理中具結後翻異前詞，
    改證稱：當天被告是要找我借錢去加油，被告沒有拿毒品給
    其等語(見本院卷第91頁、第92頁、第94頁、第95頁)，是否
    涉犯刑法第168條偽證罪嫌，則由檢察官另為適法之處理，
    附此說明。　
據上論斷，應依刑事訴訟法第299條第1項前段(依刑事判決精簡
原則，僅記載程序法條)，判決如主文。
本案經檢察官周欣潔提起公訴、檢察官楊麒嘉到庭執行職務。
中　　華　　民　　國　　110 　年　　11　　月　　30　　日
                刑事第八庭   審判長 法  官  謝其達
                                    法  官  盧伯璋
                                    法  官  鄭諺霓
以上正本證明與原本無異。
如不服本判決應於收受判決後20日內向本院提出上訴書狀，並應
敘述具體理由；其未敘述上訴理由者，應於上訴期間屆滿後20日
內向本院補提理由書（均須按他造當事人之人數附繕本）「切勿
逕送上級法院」。
中　　華　　民　　國　　110 　年　　11　　月　　30　　日
                                    書記官  林美足 
附錄論罪科刑法條：
毒品危害防制條例第4條第2項
製造、運輸、販賣第二級毒品者，處無期徒刑或 10 年以上有期
徒刑，得併科新臺幣 1 千 5 百萬元以下罰金。
附表：
時間/監察電話 譯文(見警卷第18頁) 110/03/18 13:19:51 A:0000000000 林建昌 B:0000000000 陳炳輝  A:喂 B:喂，老細ㄟ，你在幹嘛 A:你沒拿兩百塊借我 B:我不要，你會打女人我不要借你 A:幹你娘，你這樣說我，我現在很督覽耶，這樣汙辱我不行 B:安捏 A:要走私嗎 B:我拿一千塊借你，不要拿五百 A:好，謝謝，我等等過去 B:你現在在哪裡 A:我現在快到你家了 B:你說甚麼 A:我說，我快要到你家了 B:我現在要去買普拿疼，不然我頭會痛 A:不然我載你去買 B:我回家等你，讓你載 A:好啊，還要多久 B:再半個小時我就到了(後續討論A要直接幫B買普拿疼過去，但B表示自己去蒜頭買) 110/03/24 15:25:52 A:0000000000 林建昌 B:0000000000 陳炳輝 B:喂 A:喂 B:水車逆(含糊不清) A:嘿 B:老細，晚上留箱好嗎 A:蛤 B:晚上包廂500啦 110/04/12 13:11:04 A:0000000000 林建昌 B:0000000000 陳炳輝 A:我3、4點在拿去給你 B:安全帽是要多久，我沒菸可以抽了耶 A:3、4點就拿過去了，3點多就拿過去給你了 B:來開車去ㄋ一(模糊不清)   110/04/12 20:13:12 A:0000000000 林建昌 B:0000000000 陳炳輝 B:喂，你菸還沒有還我耶，我沒得吃 A:好啦，好 110/04/13 06:16:12 A:0000000000 林建昌 B:0000000000 陳炳輝 B:喂，你菸甚麼時候不還我，不拿過來還我，你菸還沒有給我捏 A:喔，這樣喔，我再拿過去還你 B:菸你要 A:現在就沒菸可以抽，還可以拿菸，不然你錢借我，我買一包還你，蛤，要投資嗎? B:要啦 A:有影沒影 B:有啦 A:有喔，不要我過去又說沒有捏，要嗎 B:要啦 A:好啦，我等等在過去 110/04/13 08:45:37 A:0000000000 林建昌 B:0000000000 陳炳輝 B:你一包菸還沒有還我你知道吼 A:你在哪裡啊 B:我在家 A:你在家喔，你出來下面一下，廟那裏一下黑 B:喔 110/04/15 10:41:13 A:0000000000 林建昌 B:0000000000 陳炳輝 A:喂 B:我投資喔 A:蛤 B:我投資喔 A:好啊，我11點多再過去，11、2點那在過去 B:你要過來沒?我在家等你不要讓我等太久 110/04/15 15:35:35 A:0000000000 林建昌 B:0000000000 陳炳輝 B:喂，我要投資你不要嗎? A:吼，我在工作，晚上六點啦，五點下班我再從你那邊過去 B:蔡宗不再跑去哪裡? A:他在做工 B:哪有，他今天有做嗎 A;有啦，下班再從你那過去 B:大罐的，不要 110/04/21 17:40:35 A:0000000000 林建昌 B:0000000000 陳炳輝 B:老細ㄟ，如果有讓我投資好嗎? A:甚麼時候 B:晚上啦 A:現在沒辦法決定嗎 B:我等等再去領庶務啦 A:如果那個，再打給我跟我說，不然不要說 B:好啦